臺灣高等法院臺中分院刑事判決　　　　　　　　　　九十三年度上易字第八四八號
　　上　訴　人　臺灣彰化地方法院檢察署檢察官
　　被　　　告　乙○○○
右上訴人因被告違反商標法案件，不服臺灣彰化地方法院九十二年度易字第四九八號
中華民國九十三年五月五日第一審判決（起訴案號：臺灣彰化地方法院檢察署九十二
年度偵字第五一號，及由同署檢察官移
起上訴，本院判決如左：
    主      文
原判決撤銷。
乙○○○連續明知為未得商標權人同意，於同一商品，使用近似於其註冊商標，有致
相關消費者混淆誤認之虞之商品而販賣，處有期徒刑肆月，如易科罰金，以佰元折
算壹日。緩刑年。
扣案之其上有如附件一編號二所示近似於註冊商標圖樣之襪子壹仟佰伍拾雙，及其
上有如附件二編號二所示近似於註冊商標圖樣之襪子肆佰拾肆雙均沒收之。
    事      實
一、乙○○○係址設彰化縣員林鎮○○路○段五五九號賣場之負責人，明知如附件一
    編號一所示之圖樣，係百慕達商耐克國際股份有限公司，向我國經濟部中央標準
    局（現改制為經濟部智慧財產局）申請註冊（註冊日期：七十八年一月十六日，
    號數：四二六九二三號），指定專用商品為冠帽、領帶、手套、襪子及褲襪，其
    專用期間業經核准延展至民國九十四年三月三十一日，並授權與甲○○○○股份
    有限公司（以下簡稱甲○○○○公司）使用之聯合商標圖樣。又明知如附件二編
    號一所示之圖樣，係日商三麗鷗股份有限公司（下稱三麗鷗公司），向我國經濟
    部中央標準局申請註冊（註冊日期：八十八年一月十六日，註冊號數：八三六三
    二五號），指定專用商品為衣服、帽子、鞋子、服飾用、手套、襪子及褲帶等，
    其專用期間至九十八年一月十五日之正商標圖樣。且明知施群島（業經台灣彰化
    地方法院以九十二年度易字第五二號案件判處有期徒刑八月緩刑三年確定）、陳
    炳煌自九十年十二月間某日起向其兜售其上有如附件一編號二及附件二編號二所
    示圖樣之襪子，係分別未得附件編號一、二商標圖樣之商標權人甲○○○○公司
    及三麗鷗公司之同意，於指定使用之同一商品（襪子），使用近似於附件一編號
    一及附件二編號一之註冊商標，且有致相關消費者混淆誤認之虞圖樣之商品，詎
    為圖牟利，竟基於販賣上開其上有如附件一編號二及附件二編號二所示、近似於
    附件一編號一及附件二編號二註冊商標圖樣之襪子之概括犯意，以每打（即十二
    雙）新臺幣（下同）八十元之價格，分別向施群島、林炳煌買入其上有如附件一
    編號二之襪子約一千六、七百雙及如附件二編號二之襪子五百雙後，陳列在其所
    經營之上開賣場販售，並以每雙十元之價格，連續販賣與不特定人以牟利，其上
    有如附件一編號二之襪子已賣出約三百多雙，其上有如附件二編號二之襪子已賣
    出六十六雙。嗣於九十一年一月三十日上午十時三十分許，為法務部調查局臺中
    縣調查站調查員在其上開賣場查獲，並起出乙○○○所有、供販售之其上有如附
    件一編號二所示、近似於附件一編號一註冊商標圖樣之襪子一千三百五十雙，及
    其上有如附件二編號二所示、近似於附件二編號一註冊商標圖樣之襪子四百三十
    四雙。
二、案經甲○○○○公司及三麗鷗公司訴請法務部調查局臺中縣調查站移送臺灣彰化
    地方法院檢察署檢察官偵查起訴。
    理      由
一、訊據被告乙○○○固坦承其有於右揭時間，分別向施群島、林炳煌買入其上有如
    附件一編號二及如附件二編號二之襪子，並陳列在其所經營之上開賣場販售，及
    以每雙十元之價格，連續販賣與不特定人，並坦承其所販賣其上有附件一編號二
    圖樣之襪子與附件一編號一所示註冊商標圖樣之襪子近似，然否認其所販賣其上
    有附件二編號二圖樣之襪子與附件二編號一所示註冊商標圖樣之襪子近似，辯稱
    ：伊所販賣其上有附件二編號一圖樣之襪子，其頑皮貓圖樣之鬍鬚係朝下、嘴色
    及臉型與附件二編號二之ＨＥＬＬＯ─ＫＩＴＴＹ圖樣均不同，並非近似云云。
二、經查：附件一編號一所示之圖樣，係百慕達商耐克國際股份有限公司，向我國經
    濟部中央標準局申請註冊，指定專用商品為冠帽、領帶、手套、襪子及褲襪，其
    專用期間業經核准延展至民國九十四年三月三十一日，並授權與甲○○○○公司
    使用之聯合商標圖樣；而附件二編號一所示之圖樣，係三麗鷗公司向我國經濟部
    中央標準局申請註冊，指定專用商品為衣服、帽子、鞋子、服飾用、手套、襪子
    及褲帶等，其專用期間至九十八年一月十五日之正商標圖樣，此有經濟部中央標
    準局之商標註冊證影本及商標註用簿各二份附卷可稽。而被告確有於右揭時間，
    分別向施群島、林炳煌買入其上有如附件一編號二及如附件二編號二之襪子，陳
    列在其所經營之上開賣場販售，並以每雙十元之價格，連續販賣與不特定人，其
    上有如附件一編號二之襪子已賣出約三百多雙，其上有如附件二編號二之襪子已
    賣出六十六雙，業經證人施群島於偵查中及原審九十二年八月二十二日訊問時（
    見九十一年度他字第二一五六號偵查卷第四七頁反面、第四八頁、原審卷第六四
    頁）及證人林炳煌於台中縣調查站詢問時、原審受命法官於九十二年八月二十二
    日訊問時及原審審理時（見九十一年度他字第二一五六號偵查卷第二七頁至三十
    頁、原審卷第六四頁、第二○三頁至第二○六頁）證述明確，並為被告所供認。
    復有附件一編號二所示圖樣之襪子一千三百五十雙及附件二編號二所示圖樣之襪
    子四百三十四雙扣案可資佐證。而上開扣案一千三百五十雙及四百三十四雙之襪
    子，並非告訴人甲○○○○公司及日商三麗鷗公司之商品，亦經告訴人甲○○○
    ○公司及三麗鷗公司指訴甚詳，並有其等所出具之鑑定書附卷可憑。另「頑皮貓
    」雖經證人林炳煌向內政部申請著作權之登記，並於八十五年六月二十二日獲准
    登記，然係屬「美術著作」類別，並無如附件二編號二所示之頑皮貓圖樣存在，
    此有內政部著作權登記簿謄本在卷可考，而林炳煌亦未將附件二編號二所示之頑
    皮貓圖樣持向經濟部中央標準局註冊登記為商標，自無法享有商標法之保障。而
    被告所販賣之襪子上如附件二編號二所示之頑皮貓圖樣，與告訴人三麗鷗公司所
    使用之商標是否近似，係以具有普通知識經驗之購買人，於購買時施以普通所用
    之注意，有無混同誤認之虞判斷之。本案被告所販賣之襪子上如附件二編號二所
    示之頑皮貓圖樣，與告訴人三麗鷗公司所註冊之附件二編號一所示之商標，經本
    院相較結果，發現二者均為右額頂戴蝴蝶結、寬臉、三鬍鬚之貓頭設計圖，神韻
    相彷彿，應屬構成近似之商標，且均使用於同一之「襪子」商品上，應有使相關
    消費者發生混淆誤認之虞，而經濟部智慧財產局亦為與本院為相同之認定，此有
    該局九十三年九月十五日（九三）智商○９４１字第○九三八○四二○二三○號
    函可稽。是被告上開辯解，自不足採。另本案被告所販賣之襪子上如附件一編號
    二所示之圖樣，與告訴人甲○○○○公司所使用之附件一編號一所示之商標，經
    本院相較結果，發現附件一編號二除無ＮＩＫＥ之英文字外其勾形圖樣與附件一
    編號一所示之商標圖樣相同，應屬構成近似之商標，且均使用於同一之「襪子」
    商品上，應有使相關消費者發生混淆誤認之虞，而被告對此部分構成近似亦坦承
    不諱。是本案事證明確，被告之犯行洵堪認定。
三、核被告所為本係犯修正前商標法第六十三條之販賣仿冒商標商品罪，惟被告行為
    後，商標法業於九十二年五月二十八日修正公布，並自公布日起六個月即同年十
    一月二十八日起施行，有關販賣仿冒商標商品罪，已由修正前商標法第六十三條
    改列為修正後商標法第八十二條，而前開修正前、後條文之法定刑相同，依刑法
    第二條第一項前段之規定，應適用裁判時即修正後之商標法第八十二條。其陳列
    之低度行為，應為販賣之高度行為所吸收，不另論罪。又被告先後多次之犯行，
    時間緊接，犯罪構成要件相同，顯係基於概括之犯意反覆為之，為連續犯，應依
    刑法第五十六條之規定論以一罪，並依法加重其刑。原審就被告連續明知為未得
    商標權人甲○○○○公司同意，於同一商品，使用近似於其註冊商標，有致相關
    消費者混淆誤認之虞之商品而販賣部分，予以論罪科刑固非無見，惟被告所販賣
    附件二編號二圖樣之襪子與告訴人三麗鷗公司附件二編號一所示之商標，應屬構
    成近似之商標，且均使用於同一之「襪子」商品上，應有使相關消費者發生混淆
    誤認之虞，已如前述，而原審竟認此部分不構成近似，無法構成犯罪，因而認此
    部分與經原審判決有罪之部分，有連續犯之裁判上一罪關係，而不另為無罪之諭
    知，自有違誤之處。公訴人上訴意旨執此指摘原審判決不當，為有理由，應予撤
    銷改判。爰審酌被告之素行良好、犯罪之動機、目的係為圖一己之私利、手段、
    販賣仿冒商標商品之期間、數量、對告訴人甲○○○○公司及三麗鷗公司所生之
    損害及犯罪後坦承犯行，並已賠償告訴人甲○○○○公司及三麗鷗公司二十萬元
    及十五萬元而與之達成和解（有承諾書、證明書及和解書各一份在卷）、態度尚
    屬良好等一切情狀，量處如主文所示之刑，並諭知易科罰金之折算標準，以資懲
    儆。末查，被告未曾受有期徒刑以上刑之宣告，此有臺灣彰化地方法院檢察署刑
    案資料查註紀錄表及臺灣高等法院被告全國前案紀錄表各一份在卷可憑，被告經
    此科刑教訓，當知警惕而無再犯之虞，本院認其所宣告之刑，以暫不執行為適當
    ，爰併諭知緩刑三年，以勵自新。至扣案之如附件一編號二所示近似於附件編號
    一註冊商標圖樣之襪子一千三百五十雙，及如附件二編號二所示近似於附件編號
 一註冊商標圖樣之襪子四百三十四雙，均應依修正後商標法第八十三條規定宣告
    沒收之。
四、公訴意旨另略以：被告乙○○○於彰化縣員林鎮○○路○段五五九號設立賣場，
    以陳列並販售襪子商品為業，明知惠登企業有限公司（以下簡稱惠登公司）所有
    之「峰」圖樣商標品牌，係國內外知名之註冊商標，享有商標專用權，竟基於販
    賣之摡括犯意，自九十年十月間起，向施群島以一打八十元之代價購入仿冒之上
    開各品牌襪子後，再以每雙十元之價格販售與不特定之人。嗣於九十一年一月三
    十日，經法務部調查局台中縣調查站，聲請搜索票在彰化縣員林鎮○○路○段五
    五九號搜索查獲，並扣得仿冒上述商標之襪子二百六十二雙，因認被告此部分另
    涉犯修正前商標法第六十三條之販賣仿冒商標商品罪嫌。按犯罪事實應依證據認
    定之，無證據不得推定其犯罪事實，刑事訴訟法定有明文。訊據被告堅決否認涉
    有何此部分之違反商標法犯行，辯稱：伊所販賣之襪子上之圖樣，與惠登公司上
    開商標圖樣並不相同，亦無致消費者混淆誤認之虞之近似情事，伊並無此部分違
    反商標法之犯行等語。經查：（一）按所謂商標之近似，係指具有普通知識經驗
    之商品購買人，於購買時施以普通所用之注意，猶不免有混同誤認之虞者而言，
    故將兩商標並置一處細為比對雖有差別，而異時易地分別視察，足認具有普通知
    識經驗之商品購買人，於購買時施以普通所用之注意，猶有混同誤認之虞者，仍
    不得謂非近似（最高法院二十一年度上字第一○七三號判例意旨參照）。查公訴
    人認被告侵害之惠登公司申請註冊之商標圖樣（註冊號數：二九二○八六號），
    係一菱形內有金字邊之「鋒」字、下方另有一橢圓形（內有一呈跑步狀之人形，
    該人形右方有「Ｒｕｎｎｅｒ」之字樣），有證人即嗣後因移轉登記而取得上開
    註冊號數：二九二○八六號商標圖權之商標權人陳錦標於台中縣調查站時提出之
    商標註冊證影本一件在卷可稽；又證人陳錦標於原審九十二年十月三十日準備程
    序時另提出「」圖樣之商標註冊證（有上開商標註冊證一紙在卷可考），核均
    與扣案之被告所販售之襪子，其上係一正四方形內有一山字邊之「峰」字之圖樣
    ，有極大之差異，難認係相同或近似之圖樣。而經原審法院就被告所販售之扣案
    襪子上之「峰」形圖樣，是否經申請核准註冊為商標圖樣一節，函詢經濟部智慧
    財產局，經該局函附之有關「峰」字申請註冊之商標註冊簿資料影本中，並無與
    被告所販售之扣案襪子上之「峰」形圖樣相同之商標圖樣，且其中僅有由日商．
    日本香煙產業股份有限公司於九十一年十月八日（係被告九十一年一月三十日為
    調查員查獲之後）申請註冊之註冊號數0000000號之商標圖樣（除「峰」
    字外，在該字之右下方另有「」之日文字，下方並有「ＭＩ─ＮＥ」之英文
    字），係註冊指定使用於襪子等物，有上開經濟部智慧財產局函附之商標註冊簿
    資料影本在卷可稽。是難認被告販售上開「峰」形圖案之襪子，有何商標法之販
    賣仿冒商標商品犯行。是被告上開辯解，堪以採信。此外，復查無其他積極確切
    之證據，足資證明被告有何起訴書所載此部分之販賣仿冒商標商品之犯行，惟公
    訴人認此部分與前開被告經判決有罪之販賣仿冒商標商品犯行間，具有連續犯之
    裁判上一罪關係，爰不另為無罪之諭知。
據上論斷，應依刑事訴訟法第第三百六十九條第一項前段、第三百六十四條、第二百
九十九條第一項前段，修正後商標法第八十二條、第八十三條，刑法第十一條前段、
第二條第一項前段、第五十六條、第四十一條第一項前段、第七十四條第一款，罰金
罰鍰提高標準條例第二條，判決如主文。
本案經檢察官丙○○到庭執行職務。
中      華      民      國　    九十三     年    十一     月     三 　　日
                                臺灣高等法院臺中分院刑事第八庭
                                      審判長法  官  羅　得　村
                                            法　官　劉　榮　服
                                        　　法　官　巫　政　松
右正本證明與原本無異。
不得上訴。
                                            書記官　許　麗　花
中      華      民      國　    九十三     年    十一     月     四 　　日
附錄論罪科刑法條：
修正後商標法第八十一條：
未得商標權人或團體商標權人同意，有下列情形之一者，處三年以下有期徒刑、拘役
或科或併科新臺幣二十萬元以下罰金：
一  於同一商品或服務，使用相同之註冊商標或團體商標者。
二  於類似之商品或服務，使用相同之註冊商標或團體商標，有致相關消費者混淆誤
　　認之虞者。
三  於同一或類似之商品或服務，使用近似於其註冊商標或團體商標之商標，有致相
　　關消費者混淆誤認之虞者。
修正後商標法第八十二條：
明知為前條商品而販賣、意圖販賣而陳列、輸出或輸入者，處一年以下有期徒刑、拘
役或科或併科新臺幣五萬元以下罰金。
修正前商標法第六十二條：
意圖欺騙他人，有左列情事之一者，處三年以下有期徒刑、拘役或科或併科新臺幣二
十萬元以下罰金：
一  於同一商品或類似商品，使用相同或近似於他人註冊商標之圖樣者。
二  於有關同一商品或類似商品之廣告、標帖、說明書、價目表或其他文書，附加相
　　同或近似於他人註冊商標圖樣而陳列或散布者。
條正前商標法第六十三條：
明知為前條商品而販賣、意圖販賣而陳列、輸出或輸入者，處一年以下有期徒刑、拘
役或科或併科新臺幣五萬元以下罰金。
                                                                        Ｒ
